【裁判字號】    99,訴,212
【裁判日期】    990923
【裁判案由】    清償債務
【裁判全文】
臺灣板橋地方法院民事判決               99年度訴字第212號
原      告  庚○○
訴訟代理人  陳萬發律師
複代理人    謝淑芬律師
            潘維成律師
被      告  南橋環保工程有限公司
法定代理人  己○○
訴訟代理人  徐家福律師
上列當事人間請求清償債務事件，經本院於民國99年9月6日言詞
辯論終結，判決如下：
    主  文
被告應給付原告新臺幣壹佰參拾萬元，及其中新臺幣柒拾萬元自
民國九十八年十二月一日起；其餘新臺幣陸拾萬元，自民國九十
九年六月二十八日起，均至清償日止，按年息百分之五計算之利
息。
訴訟費用由被告負擔。
本判決第一項於原告以新臺幣肆拾肆萬元為被告供擔保後，得假
執行；倘被告以新臺幣壹佰參拾萬元為原告預供擔保，得免為假
執行。
    事實及理由
一、原告主張：
  (一)被告前向原告借款新臺幣（下同）130萬元，被告為表示清
    償之憑，乃簽立具結書交原告收執，承諾自民國98年5月15
    日起至99年5月15日止，分13期，按月攤還10萬元。詎屆期
    被告並未清償分文，爰本於具結契約關係請求被告給付130
    萬元。
  (二)另簽署具結書之始末，緣於被告原擬要籌設「頂呱呱物流有
    限公司」，以經營農業產品之物流及售，並已在桃園二處地
    點先行租屋開設「桃園南崁店、中壢金陵店」而為實際營業
    行為。又被告公司雖有實際營運行為，但未正式登記成立頂
    呱呱物流有限公司。嗣前開二店惡意未支付十數名員工薪，
    而衍生勞資爭議，被告公司並與勞工達成調解，惟迄未給付
    分文。即被告公司以其欲籌設「頂呱呱物流有限公司」需營
    運資金為說詞，陸續向原告「借入」130萬元，不問借入之
    性質為何，被告既書立具結書表明分期清償之意旨，原告自
    得本於具結書之契約關係請求被告履行。
  (三)關於被告所為抵銷抗辯部分：原告否認曾於98年3月30日及
    同年4月28日自被告帳戶領取3萬元及6萬4,000元現金。至戊○○簽發面額22萬元支票（票號AR0000000；發票日98年6月
    23 日；付款人國泰世華商業銀行大興分行，下稱系爭22萬
    元支票），固為原告所提兌，然乃受訴外人甲○○委任，清
    償附件（詳本院卷第124頁）債務，與被告無關。至戊○○
    簽發面額20萬元支票（票號AR0000000；發票日100年5月23
    日；付款人國泰世華商業銀行大興分行，下稱系爭20萬元支
    票），非由原告執有，且尚未屆期，被告此部分抵銷辯，亦
    無可採。
  (四)併為聲明：除供擔保金額外，如主文所示。
二、被告抗辯：
  (一)對於原告提出具結書形式之真正不爭執。惟實際上並未成立
    「頂呱呱物流有限公司」，故無謂因頂呱呱物流有限公司營
    運資金調度，向原告借款130萬元之可能及必要。即被告並
    未向原告借款，亦未曾收受130萬元，自無分期攤還之必要
    。即頂呱呱物流有限公司係由兩造共同投資設立，原告為頂
    呱呱物流有限公司股東兼現場管理人員，98年4月間告承諾
    調入現金130萬元予頂呱呱物流有限公司，以支付頂呱呱物
    流有限公司積欠之工資。惟原告於具結書簽署後，並未依約
    交付130萬元，致頂呱呱物流有限公司結束營業。被告自無
    依具結書給付之義務。
  (二)退步言之，倘認被告公司確有給付義務。訴外人甲○○曾於
    98年5月22日將戊○○交付系爭22萬元支票及系爭20萬元支
    票轉交原告。其中系爭22萬元支票委請原告給付員工薪資欠
    款，原告並未依約付薪予員工，故前開22萬元及20萬元被告
    均得主張抵銷。另原告於98年3月30日及同年4月28日自被告
    帳戶領取3萬元及6萬4,000元部分，被告亦同為抵銷抗辯。
  (三)併為答辯聲明：原告之訴駁回；如受不利判決願供擔保，請
    免為假執行。
三、兩造不爭執之事項：
  (一)原告提出具結書為真正。其內容略以：茲因頂呱呱物流有限
    公司需營運資金調度，故由股東庚○○借入130萬元。擬由
    被告公司分13期，每期10萬元攤還（自98年5月15日起至99
    年5月15日止）空無憑特立此據等情。
  (二)前開具結書係於98年4月間簽署。
  (三)頂呱呱物流有限公司實際並未成立。
  (四)原告等19人前以：其等自98年1月7日起先後受僱於被告公司
    籌設頂呱呱、農產公司（桃園南崁店、中壢金陵店）擔任經
    理等職務，經營至同年3月份公司財務關係，至同年5月15日
    結束營業，惟資方尚積欠原告等19人3至5月份薪資40萬7,93
    9元，請求被告即期給付。被告則以：因籌組新公司，於籌
    備期間無法取得屋主地主使用證明，導致公司無法成立，並
    於98年5月15日結束營業。原告等19人請求工資部分，因財
    務週轉困難，同意分3期給付，自98年10月24日起至98年12
    月24日止，每月24日給付13萬5,979元，共40萬7,939元，如
    一期未依約給付視為全部屆期。經就前開請求工資部分按被
    告提出條件達成協調（其餘原申請協調事項部分，已變更不
    在協調範圍，詳協調會議紀錄第1項）等情，業據本院依聲
    請向桃園縣政府調取勞資協調爭議卷，有協調會議紀錄（詳
    本院卷第40頁）在卷可佐。
  (五)被告提出切結書（詳本院卷第115頁）為真正。
  (六)系爭22萬元及20萬元支票，為訴外人戊○○依前項切結書內
    容簽發再交付訴外人甲○○收執。其中系爭22萬元支票，依
    戊○○與甲○○98年5月22日簽訂協議書約定，要專款供給
    付員工薪資用。
  (七)系爭22萬元支票嗣由甲○○交付原告，由原告提領兌現。
四、原告主張：原告於被告簽署具結書前，即依續交付130萬元
    完畢，被告自應依具結書約定分期清償前開款項等情。被告
    則以：原告自始未交付130萬元，被告自無清償必要等語為
    辯。查：
  (一)觀諸具結書之內容，固載「由股東庚○○借入130萬元」，
    並約定自98年5月15日起按月分期清償。惟所謂向原告「借
    入」並無法由其文義推認被告已經「收迄」；加以兩造對於
    具結書係於98年4月間簽署一節，並無爭執，則由清償期自
    98年5月15日起之記載，按諸一般經驗法則，尚無足反推系
    爭130萬元已經交付。即經本院調查結果，認原告主張：由
    具結書之文義，即足推認原告已為130萬元款項之交付等情
    ，並無可採。是本件仍應由原告就已經交付130萬元之主張
    ，負舉證之責。
  (二)原告主張：其依序於(1)97年12月至1月初交付現金40萬元。
    (2)98年1月5日交付6萬元（兌現訴外人丁○○所開立同額支
    票）及現金23萬元。(3)98年1月6日交付現金1萬元、6萬元、
    3萬元及2萬元。(4)98年2月3日匯款20萬元（被告指定匯入訴
    外人乙○○帳戶）。(5)98年3月16日交付現金1萬元。(6)98年
    3或4月間匯款5萬元（被告指定匯入訴外人辛○○帳戶）。
    (7)98年4月13日交付現金23萬元，合計130萬元等情，並提出
    存摺影本及存款憑條以佐其提現金及匯款之事實。被告則以
    ：存摺影本僅能證明提領之事實，無法作為交付之佐等語為
    辯。查：
    (1)經依原告聲請傳訊證人乙○○，到庭證稱：（你是否瞭解
      被告公司與原告之間的簽的具結書之意思為何？(提示原
      證1)）我沒有看過具結書，但我知道這件事。因為那時候
      有資金往來時，原告有跟我提過，當時原告還信任王先生
      的時候。我有跟原告講過不要再借他了，錢已經借了，好
      像是陸續借的，總金額是一百多萬。這件事是我事後看過
      公司的資料營運資料才得知的，公司資料裡面有很多借據
      ，還有其他人的，我沒有看過原告的，他是陸續借的，原
      告有跟我提過。所以是原告跟我提過，我是有告訴他不要
      再借，但是原告沒有聽我的話，還是繼續借的，事後被告
      跟原告有開會，參與的人有原告、甲○○、還有我，不是
      正式的開會，是閒聊，甲○○有答應要還給他，我是在閒
      聊時才知道大概壹佰多萬，時間點我忘記了，那時候已經
      寫了具結書。借錢壹佰多萬是用來公司的雜用、基本支出
      。（你是否有借支票或帳號給被告公司使用？）有。那時
      候是被告公司在桃園開量販店，要採購蔬果，所以借我的
      支票還有帳號，還有果菜公司的購買承銷商，我是供應商
      。（98年2月3日是不是原告有匯錢到你的帳號？(提示本
      院卷第70頁)）那是買菜的錢，錢是原告匯的，因為被告
      公司用我的票，所以帳是公司的，公司要付我錢去兌現票
      ，是甲○○叫原告匯的等語。
    (2)再依被告聲請傳訊證人丙○○，到庭證稱：（(提示原證1
      具結書)，有無看過具結書？）這張我後來有看過，是原
      告起訴以後我才看過，甲○○有解釋為何簽這張，130萬
      元是原告說要去借信用貸款，用湊足130萬給劉太太看，
      因為原告說他已經拿出那麼多錢。我不知道為何要拿給他
      太太看。130萬元部分，其中有投資股份的錢，是投資蔬
      果公司，他只有一股，一股是25萬；剩下的錢是被告公司
      蔬果量販店的營業額裡面匯給乙○○、謝先生，是我先生
      甲○○叫原告匯給他們的沒錯。這筆錢是乙○○借用的，
      因為乙○○說他沒有錢兌現票。謝先生部分他有把錢還給
      公司，我先生拿給陳秀鑾，他是我們公司的會計，陳秀鑾
      沒有做帳他私吞了，其他的錢都是公司買菜的錢，蔬果量
      販店的錢都在原告的身上，沒有入南僑，所以原告當然要
      拿錢出來買菜，後來蔬果量販店如何我也不知道，我先生
      會寫具結書只是為了要給原告的太太看，所以沒有真的還
      等語。
    (3)經核證人乙○○、丙○○雖就原告交付系爭130萬元之情
      形，供述互有歧異，而難全信為真實。惟就有關系爭130
      萬元乃為簽立具結書前原告支出金額之加總；有關匯款予
      乙○○、辛○○部分，係受被告之法定代理人甲○○指示
      而為；原告支出現金大多支出均用於公司買菜等情，二人
      間供述，則無二致，而可信為真實。則經本院調查之結果
      認原告主張，於書立具結書時所稱130萬元，係指已經交
      付金額等情，應屬有據。
  (三)基上，不問系爭130萬元之明細為何，被告既於98年4月間書
    立具結書表明願就原告所付130萬元負清償之責。則原告本
    於具結書契約關係請求被告給付130萬元，及其中70萬元（
    98年5月15日至98年11月15日，以每月為1期，每期清償10萬
    元，共7期），自98年12月1日起（按給付定有確定期限者，
    債務人自期限屆滿時起，負遲延責任，民法第229條第1項定
    有明文。前開70萬元既於98年11月15日屆期，則原告請求被
    告自98年12月1日起算法定遲延利息，顯未逾民法第229條第
    1 項規定，於法自屬有據。）；其餘60萬元（98年12月15日
    起至99年5月15日止，同前述，每期10萬元，共6期），自99
    年6月28日起（同前述，未逾法律規定），均至清償日止，
    按年息5%計算之利息，於法自無不合，應予准許。
五、關於被告所為抵銷抗辯：
  (一)承前述，兩造對於：被告所提出切結書為真正；系爭22萬元
    及20萬元支票乃訴外人戊○○本於切結書內容發交付訴外人
    甲○○等情，並無爭執，而可認真正。則縱認被告抗辯：前
    開2紙支票均已由訴外人甲○○交付原告；其中22萬元支票
    乃甲○○委託原告給付員工薪資欠款等情，可認為真正。依
    切結書內容及證人戊○○到庭證述內容既均稱：切結書所稱
    租約，為甲○○個人與大洋港開發股份有限公司（負責人戊○○）所簽署。則戊○○以大洋港開發股份有限公司法定代
    理人身份交付甲○○個人收執之系爭22萬元及20萬元支票（
    票據權利人為甲○○），縱嗣經甲○○交付原告，或原告與
    甲○○間另有何債權、債務糾葛，均難認與被告公司有何相
    涉，而得由被告逕以甲○○之債權為抵銷被告債務之抗辯。
  (二)關於被告抗辯：原告於98年3月30日及同年4月28日自被告帳
    戶領取3萬元及6萬4,000元，此部分債權可為抵銷等情。固
    提出存摺影本（詳本院卷第110、111頁）為佐，然前開存摺
    影本僅能證明被告帳戶於98年3月30日及同年4月28日各有提
    領現金3萬元及6萬4,000元之事實，並無法由其手寫註記（
    不知何人所填載），逕為乃由原告提領之佐。加以，其中98
    年3月30日提領事實，早於切結書簽署；被告復未進步說明
    證人丙○○（甲○○之配偶）就此部分事證知悉之情節，有
    何再予傳訊必要（證人丙○○前已經本院於99年6月28日傳
    訊到庭），經本院調查結果，被告於最後言詞辯論期日請求
    再予傳訊丙○○到庭，核無必要，併此敘明。
  (三)基上，本件被告所為抵銷抗辯，均無理由，應予駁回。
六、從而，原告本於於具結書契約關係請求被告給付130萬元，
    及其中70萬元，自98年12月1日起；其餘60萬元，自99年6月
    28日起，均至清償日止，按年息5%計算之利息，為有理由，
    應予准許。
七、兩造均陳明願供擔保請准宣告假執行或免為假執行宣告，經
    核均無不合，爰各酌定相當之擔保金額准許之。
結論：原告之訴為有理由，依民事訴訟法第78條、第390條第2項
、第392條，判決如主文。
中    華    民    國    99    年    9    月    23    日
                  民事第一庭    法  官  黃信滿
以上正本係照原本作成
如對本判決上訴，須於判決送達後20日內向本院提出上訴狀
中    華    民    國    99    年    9    月    23    日
                                書記官  莊琬婷

司法院資訊處製作；財團法人民間司法改革基金會備份。
